【裁判字號】    91,訴,1892
【裁判日期】    920807
【裁判案由】    營業稅
【裁判全文】
臺北高等行政法院判決                            九十一年度訴字第一八九二號
                              .
    原      告  財團法人新學友文教基金會
    代  表  人  甲○○
    訴訟代理人  丙○○
    被      告  財政部臺北市國稅局（承受臺北市稅捐稽徵處業務）
    代  表  人  張盛和（局長）
    訴訟代理人  丁○○
                乙○○
右當事人間因營業稅事件，原告不服財政部中華民國九十一年三月二十日台財訴字第
○九一一三五二一八九號訴願決定，提起行政訴訟。本院判決如左：
    主  文
原告之訴駁回。
訴訟費用由原告負擔。
    事  實
一、事實概要：原告涉嫌違章漏稅，經人向財政部檢舉後，移由原處分機關依據原告
    提供之帳冊、經費收支表、與旅行社訂立之國外觀摩協辦契約書影本、新學友兒
    童學習教室推廣契約書影本及高雄市稅捐稽徵處函附之談話筆錄、契約書等，核
    定原告漏開統一發票及漏報銷售額計民國（以下同）七十八年度新台幣（以下同
    ）五七、八二四、一五三元，七十九年度一六、六九七、五三三元，並核定補徵
    所漏稅款。原告不服，申請復查，經原處分機關以八十年九月七日（八○）北市
    稽法（乙）字第一九六二一一一號復查決定更正核定原告漏開統一發票及漏報銷
    售額計（一）七十八、七十九年度舉辦海外親子觀摩，收取費用計七十八年度四
    六、七六○、七六八元；七十九年度一二、五六七、五三三元。（二）收取權利
    金計七十八年度一○、二五○、○○○元；七十九年度四、一三○、○○○元。
    （三）七十八年度收取場地租金等計三六二、一五九元。原告仍不服，提起訴願
    ，經臺北市政府八十年十二月二十三日（八○）府訴字第八○○八二三八三號訴
    願決定：「關於舉辦海外親子觀摩旅遊收取費用部分原處分撤銷，由原處分機關
    另為適法之處分，其餘訴願駁回。」原告對駁回部分不服，提起再訴願，經財政
    部以八十一年五月二十一日台財訴第000000000號再訴願決定：「訴願
    決定及原處分均撤銷，由原處分機關另為處分。」，嗣經原處分機關依再訴願決
    定意旨，以八十一年十二月十六日（八一）北市稽法（乙）字第五三二七四號復
    查決定：「維持原核定」，原告不服，提起訴願，未獲變更，乃提起再訴願，經
    財政部八十二年十二月六日台財訴第000000000號再訴願決定：「訴願
    決定及原處分關於權利金部分撤銷，由原處分機關另為處分，其餘再訴願駁回。
    」原處分機關爰依再訴願決定意旨，就原核定原告收取權利金漏開統一發票部分
    ，以八十五年十一月二十二日（八五）北市稽法（乙）字第二八○二二號復查決
    定：「維持原核定。」原告仍不服，提起訴願，未獲變更，乃提起再訴願，經財
    政部八十七年七月十七日台財訴第000000000號再訴願決定：「訴願決
    定及原處分均撤銷，由原處分機關另為處分。」嗣經原處分機關以八十八年三月
    十八日北市稽法乙字第八七一四八○四九○○號復查決定：「維持原核定。」原
    告不服，復向臺北市政府提起訴願。因八十八年一月十三日修正財政收支劃分法
    第八條第一項第四款明定營業稅改為國稅，台北市政府乃將該案移轉管轄財政部
    ；嗣後財政部將訴願駁回，原告猶不甘服，遂向本院提起行政訴訟。
二、兩造聲明：
  (一)原告於言詞辯論期日未到場，依其起訴狀所載及前次到場聲明如下：訴願決定及
    原處分均撤銷。
  (二)被告聲明：駁回原告之訴。訴訟費用由原告負擔。
三、兩造之爭點：
    原告刊登之招攬加盟人士廣告，係無償之捐贈收入抑係權利金收入？
甲、原告主張：
  (一)按原告為一非營利之財團法人，設立宗旨係以舉辦激發兒童潛能之各項講座、各
    種教學方法諮詢、訓練、比賽觀摩、及其他相關活動，原告為達成設立宗旨，推
    介各法，引導兒童學習興趣之系列活動，並列登廣告或舉辦座談說明會等方式向
    外廣為推介，獲贊同人士捐助此項活動及部分熱心人士之捐助，捐贈人次約百人
    次左右，原告將該等捐助列為捐贈收入，於法並無不合；惟原處分機關復查重核
    時，將原告刊登之推介廣告，認定為招攬加盟人士廣告，遽將無償之捐贈收入認
    係權利金，認事用法，難謂無違。
  (二)原處分機關於復查重核時，均曾向捐贈人發函查詢，發函及回函者均佔所有捐贈
    者比例甚微，且回函者亦有指稱，其對原告係屬無目的之捐贈，足證此乃係捐贈
    收入無誤；另，雖有回函者回復被告機關指稱，其係為加盟「新學友兒童學習教
    室」，原告質疑該回函者是否瞭解原處分機關函詢之內容，而為明確之回復尚待
    商榷，原處分機關仍遽認係原告之權利金收入，不僅有違財政部再訴願決定意旨
    ，且亦與事實不符。另，部分捐贈人亦出具說明書，確認對原告係自由捐贈無誤
    ，原處分機關卻指稱經訪查有一位捐贈者聲稱雖已在說明書上簽章卻對所載無對
    價之自由捐贈並不瞭解，並以此為由推定其非自由捐贈而係權利金，實荒謬至極
    ，蓋捐贈人既已在說明書上簽章，又怎可稱其對自由捐贈之定義並不了解，若口
    頭陳述即可推翻法律文件之效力，則法律關係豈非永遠處於不穩定之狀態？另原
    處分機關僅訪查或函詢少數捐贈者即推論其餘人等均非自由捐贈，亦有違行政法
    院六十一年判字第七○號判例所明示「認定事實須依憑證，不得出於臆測」之釋
    示。
  (三)財政部於二次再訴願決定書中即以原處分機關僅依少數推薦契約書，即推斷全部
    之捐贈收入為權利金收入，其所憑證據尚嫌不足為由，發回原處分機關究明後另
    為處分，然原處分機關重核時仍只查訪或函詢少數人即推論其為權利金而非自由
    捐贈，不但有違財政部之決定且有失率斷。
乙、被告主張：
  (一)按稅捐稽徵機關管理營利事業會計帳簿憑證辦法第二十一條第一項規定：「對外
    營業事項之發生，營利事業應於發生時給予他人原始憑證，如銷貨發票．．．。
    」行為時營業稅法第一條規定：「在中華民國境內銷售貨物或勞務及進口貨物，
    均應依本法規定課徵營業稅。」同法第六條第二款規定：「有左列情形之一者，
    為營業人：二、非以營利為目的之事業、機關、團體、組織，有銷售貨物或勞務
    者。」同法第三十二條第一項前段規定：「營業人銷售貨物或勞務，應依本法營
    業人開立銷售憑證時限表規定之時限，開立統一發票交付買受人。」同法第四十
    三條第一項第四款規定：「營業人有左列情形之一者，主管稽徵機關得依查得之
    資料，核定其銷售額及應納稅額並補徵之：四、短報、漏報銷售額者。」
  (二)經查原告與個人簽訂「新學友兒童學習教室」推廣契約書，約定加入加盟教室者
    ，於訂立加盟契約時須支付一五○、○○○元，在契約期間內由原告提供師資訓
    練、專用教學錄影帶並協助加盟教室推廣招生業務等，此有高雄市稅捐稽徵處函
    送之談話筆錄、契約書以資佐證，而原告於原處分機關查核時自行提供之洪淑麗
    、張益榮、王金珠、許秀英、胡楚雲與其簽訂加盟教室之合約書雖未載明需交付
    一五○、○○○元，惟該五人同列於原告製作之捐贈名冊上，金額各為一五○、
    ○○○元，有該捐贈名冊附案可稽，則系爭收入為原告提供勞務之對價，亦即個
    人加入「新學友兒童學習教室」應給付之權利金，其非原告所稱之自由捐贈收入
    ，至為明確。
  (三)原告主張其非營利之財團法人，設立宗旨係以舉辦激發兒童潛能之各項講座，為
    達成設立宗旨，刊登廣告或舉辦座談說明會等方式向外廣為推介，獲贊同人士捐
    助活動，原處分機關曾向捐贈人發函查詢，且回函者亦有指稱，其對原告係屬無
    目的之捐贈乙節，經原處分機關按原告所提供捐贈名冊再以八十七年十月十二日
    北市稽核丙字第八七○一九四五九○○號函詢付款人交付十五萬元（或三十萬元
    ）與原告目的為何，回復原處分機關係為加盟「新學友兒童學習教室」者計有十
    三人，雖佔原告所提示之「捐贈人士」名冊僅一部分，卻為原處分機關函查有回
    函者之百分之百。
  (四)查依付款人來電告知係於當時在報紙上看到原告刊登招攬加盟人士，才參加其所
    舉辦加盟說明會並加盟；經原處分機關查閱七十八年、七十九年之部分中國時報
    報紙，依原告刊載於該報十七版招募加盟人士之廣告，足證原告係假捐贈之名，
    行逃漏營業稅之實。又依原告所提示之無對價之自由捐贈說明書，只有捐贈人在
    說明書上簽字，無任何資料（身分證號、電話、地址）可供認證，而說明書內有
    與原處分機關函詢相同之付款人，惟其回復本處係為加盟所支付之價金，有原處
    分機關調查回覆表可供認證，是其說明書顯係為逃漏稅而預作之虛偽記載，實不
    足採信。是以，系爭收入係原告辦理「新學友兒童學習教室」所收取之權利金，
    足堪認定，從而原核定揆諸首揭法條規定並無違誤，敬請駁回原告之訴，以維法
    制。
    理  由
甲、程序方面：
一、有關營業稅案件，自九十二年一月一日起，原由臺北市稅捐稽徵處承辦，改由財
    政部臺北市國稅局概括承受，是其聲明承受訴訟，核無不合，應予准許。
二、本件原告經合法通知，未於言詞辯論期日到場，核無行政訴訟法第二百十八條準
    用民事訴訟法第三百八十六條所列各款情形，爰依被告之聲請，由其一造辯論而
    為判決。
乙、實體方面：
一、按「在中華民國境內銷售貨物或勞務及進口貨物，均應依本法規定課徵營業稅。
    」「有左列情形之一者，為營業人：一、‧‧‧二、非以營利為目的之事業、機
    關、團體、組織，有銷售貨物或勞務者。」「營業人銷售貨物或勞務，應依本法
    營業人開立銷售憑證時限表規定之時限，開立統一發票交付買受人。」「營業人
    有左列情形之一者，主管稽徵機關得依查得之資料，核定其銷售額及應納稅額並
    補徵之：一、‧‧‧四、短報、漏報銷售額者。五、漏開統一發票或於統一發票
    上短開銷售額者。」為營業稅法第一條、第六條第二款、第三十二條第一項前段
    、第四十三條第一項第四、五款所明定。
二、本件係原處分機關以原告涉嫌違章漏稅，乃關依據原告提供之帳冊、經費收支表
    、與旅行社訂立之國外觀摩協辦契約書影本、新學友兒童學習教室推廣契約書影
    本及高雄市稅捐稽徵處函附之談話筆錄、契約書等，核定原告漏開統一發票及漏
    報銷售額計七十八年度五七、八二四、一五三元，七十九年度一六、六九七、五
    三三元，嗣於復查決定更正核定原告收取權利金計七十八年度一○、二五○、○
    ○○元；七十九年度四、一三○、○○○元。原告則主張其為一非營利之財團法
    人，設立宗旨係以舉辦激發兒童潛能之各項講座、各種教學方法諮詢、訓練、比
    賽觀摩及其他相關活動，原告為達成設立宗旨，推介各法，引導兒童學習興趣之
    系列活動，並刊登廣告或舉辦座談說明會等方式向外廣為推介，獲贊同人士捐助
    此項活動及部分熱心人士之捐助。原處分機關於復查重核時，均曾向捐贈人發函
    查詢，發函及回函者均佔所有捐贈者比例甚微，且回函者亦有指稱，其對原告係
    屬無目的之捐贈，足證此乃係捐贈收入無誤；另雖有回函者回復原處分機關指稱
    其係為加盟「新學友兒童學習教室」，然原處分機關重核時仍只查訪或函詢少數
    人即推論其為權利金而非自由捐贈，不但有違財政部之決定且有失率斷云云，資
    為抗辯。
三、經查：學友出版社負責人黃敏哲於七十九年七月十九日在原處分機關稽核科陳稱
    略以：「‧‧，但因怕私人招不到學生，乃加盟『財團法人新學友文教基金會』
    連鎖教室，付給該會每年權利金十五萬元，有合約書影本為憑‧‧。」，有談話
    筆錄影本一紙附原處分卷足憑；另翁仁林於七十八年九月間加入使用原告所有之
    「新學友兒童學習教室」，於簽約日須交付十五萬元，始得使用該名稱，有契約
    書一紙在卷可考；至揆諸洪淑麗、張益榮、王金珠、許秀英、胡楚雲與原告所簽
    訂新學友兒童學習教室之推廣契約書雖未載明需交付一五○、○○○元權利金，
    惟該五人同列於原告製作之捐贈名冊上，金額各為一五○、○○○元，有該捐贈
    名冊附案可稽；另原處分機關按原告所提供捐贈名冊，以八十七年十月十二日北
    市稽核丙字第八七○一九四五九○○號函詢付款人交付十五萬元（或三十萬元）
    與原告目的為何，回復原處分機關係為加盟「新學友兒童學習教室」者計有十三
    人，雖佔原告所提示之「捐贈人士」名冊僅一部分，卻為原處分機關函查有回函
    者之百分之百。若屬捐助金，其金額應有不同，何以其金額均為一五○、○○○
    元？次依卷附七十八年、七十九年之部分中國時報報紙，依原告刊載於該報十七
    版招募加盟人士之廣告謂略以「新學友大獻禮，免費贈送國小自修錄影帶；三月
    十日前報名參加全省新學友兒童學習教室各項學藝系列活動，即可獲贈新學友自
    修錄影帶，價值一八、○○○元。‧‧，有意加盟人士請洽財團法人新學友文教
    基金會文教推廣處。」等語；雖加盟金額多少，於廣告中未予揭示，然參加金額
    均係一五○、○○○元，已如上述；又依原告所提示之無對價之自由捐贈說明書
    ，只有捐贈人在說明書上簽字，無任何資料（身分證號、電話、地址）可供認證
    ，而說明書內有與原處分機關函詢相同之付款人，惟其回復原處分機關謂係為加
    盟所支付之價金，有原處分機關調查回覆表在卷足憑。綜上，原處分機關認系爭
    金額一五○、○○○元係個人加入「新學友兒童學習教室」應給付予原告之權利
    金，應可信實。是以原告主張其非營利之財團法人，設立宗旨係以舉辦激發兒童
    潛能之各項講座，為達成設立宗旨，刊登廣告或舉辦座談說明會等方式向外廣為
    推介，獲贊同人士捐助活動等語，自不足信。從而被告認系爭收入為原告提供勞
    務之對價，並無違誤。
四、綜上所述，原處分依法並無不合，訴願決定予以維持，亦無違誤；原告徒執前詞
    ，聲請撤銷原處分及訴願決定，為無理由，應予駁回。
五、本件事證已臻明確，兩造其餘主張或防禦方法，已本院判決結果無涉，爰毋庸一
    一論列，併此敘明。
據上論結，本件原告之訴為無理由，爰依行政訴訟法第二百十八條、第九十八條第三
項前段、民事訴訟法第三百八十五條第一項前段，判決如主文。
中    華    民    國    九十二      年      八        月       七       日
              臺 北 高 等 行 政 法 院   第 七 庭
                             審 判 長 法  官  鄭  小  康
                                      法  官  林  金  本
                                      法  官  黃  秋  鴻
右為正本係照原本作成。
如不服本判決，應於送達後二十日內，向本院提出上訴狀並表明上訴理由，如於本判
決宣示後送達前提起上訴者，應於判決送達後二十日內補提上訴理由書（須按他造人
數附繕本）。
中    華    民    國    九十二      年      八        月       七       日
                                      書 記 官  王 琍 瑩


司法院資訊處製作；財團法人民間司法改革基金會備份。
